臺灣高等法院臺中分院民事裁定
                                      110年度抗字第406號
抗  告  人  財政部國有財產署中區分署

法定代理人  趙子賢  
訴訟代理人  程光儀律師
相  對  人  鄭木榮  
上列抗告人因與相對人返還土地等事件，抗告人對於民國110年8
月5日臺灣苗栗地方法院110年度補字第1038號裁定關於核定訴訟
標的價額部分，提起抗告，本院裁定如下：
    主  文
原裁定關於核定訴訟標的價額部分廢棄。
本件訴訟標的價額核定為新臺幣柒佰柒拾貳萬捌仟參佰元。
抗告費用由相對人負擔。
    理  由
一、按訴訟標的之價額，由法院核定；核定訴訟標的價額，以起
    訴時之交易價額為準；無交易價額者，以原告就訴訟標的所
    有之利益為準；以一訴附帶請求其孳息、損害賠償、違約金
    或費用者，不併算其價額，民事訴訟法第77條之1第1項、第
    2項、第77條之2第2項定有明文。次按，土地所有權人，依
    民法第767條所有物返還請求權請求無權占有人拆除房屋返
    還土地，其訴訟標的之價額，應以該土地起訴時之交易價額
    為準。其依同法第179條附帶請求給付相當於租金之不當得
    利部分，依民事訴訟法第77條之2第2項規定，不併算其價額
    （最高法院96年度第4次民事庭會議決議參照）。
二、抗告意旨略以：
　　抗告人係以相對人無權占有國有土地，本於民法第767條規
    定訴請相對人拆屋還地，同時依民法第179條規定附帶請求
    相當於租金之不當得利，其中附帶請求給付相當於租金之不
    當得利部分，應不併算其價額，惟原裁定核定訴訟標的價額
    之方式，不符合前該說明，尚有違誤。爰提起抗告，聲明廢
    棄原裁定等語。
三、經查：
　　抗告人於民國110年7月23日對相對人提起返還土地訴訟，其
    聲明為：1.相對人應將坐落苗栗縣○○鎮○○段0000000地號土
    地（下稱系爭土地）編號②、③之魚塭設施內（之池水、養殖
    產物暨水車等設備、磚造平房及水泥通道（下稱系爭地上物
    ）移除騰空後，將面積約24,930平方公尺（實際面積以實測
    為準）之土地予抗告人。2.相對人應給付新臺幣（下同）8,
    868元及自起訴狀繕本送達翌日起至返還土地之日止，依週
    年利率百分之5計算之利息。3.願供擔保請准宣告假執行。
    據抗告人之本案起訴狀所載，其聲明第2項係請求占用系爭
    土地所受相當於租金之不當得利，該部分係附帶於返還系爭
    土地所占用部分為請求，依民事訴訟法第77條之2第2項規定
    ，應不併算其價額。相對人所有之系爭地上物占用系爭土地
    面積約24,930平方公尺，依前揭規定及判決意旨，核算本件
    訴訟標的價額為7,728,300元（計算式：24930㎡×公告土地現
    值每平方公尺310元＝0000000元），且不併計抗告人附帶請
    求相當於租金不當得利之數額。從而，原裁定依加計附帶請
    求不當得利之數額，核定本件訴訟標的價額實有未洽。抗告
    意旨指摘原裁定關於核定訴訟標的價額部分不當，為有理由
    ，爰由本院將原裁定此部分廢棄，並逕核定本件訴訟標的價
    額如主文第二項。
四、據上論結，本件抗告有理由，爰裁定如主文。
中　　華　　民　　國　　110 　年　　9 　　月　　30　　日
                  民事第四庭    審判長法  官  林慧貞
                                      法  官  劉惠娟
                                      法  官  王怡菁
正本係照原本作成。
本裁定除以適用法規顯有錯誤為理由外，不得再抗告。如提起再
抗告，應於收受送達後10日內委任律師為代理人向本院提出再抗
告狀。並繳納再抗告費新臺幣１千元。因疫情而遲誤不變期間，
得向法院聲請回復原狀。                                     
                                      書記官  劉雅玲

中　　華　　民　　國　　110 　年　　9 　　月　　30　　日